---
title: "Laboratorio 4"
author: "Daniel Arturo Lopez Sanchez"
date: "11/3/2020"
output: html_document
---

```{r setup, include=FALSE}
knitr::opts_chunk$set(echo = TRUE)
```

## Problema 1
Se tienen las resistencias de cables fabricados con 2 aleaciones distintas I y II (ver la tabla
de abajo). Se quiere decidir si hay o no diferencia de las muestras, o sea, si proceden o
no de la misma poblaci칩n. Adem치s, determinar si hay diferencia respecto a la resistencia
mediana entre los cables de las aleaciones I y II (sup칩ngase 풤 =0.05 para ambos casos).

```{r, echo=TRUE}
library(e1071)
Aleacion1 <- c(18.3, 16.4, 22.7, 17.8, 18.9, 25.3, 16.1, 24.2)
n1 <- length(Aleacion1)
Aleacion2 <- c(12.6, 14.1, 20.5, 10.7, 15.9, 19.6, 12.9, 15.2, 11.8, 14.7)
n2 <- length(Aleacion2)
```
Debido a que las muestras son independientes y de diferente tama침o, se usar치 una prueba de Mann Whitney Wilcoxon.

Comprobando supuestos
```{r, echo=TRUE}
hist(Aleacion1)
hist(Aleacion2)
qqnorm(Aleacion1)
qqnorm(Aleacion2)
cat("Coeficiente de asimetria Aleacion 1:", skewness(Aleacion1), "\n",
    "Coeficiente de Curtosis Aleacion 1:", kurtosis(Aleacion1))
cat("Coeficiente de asimetria Aleacion 2:", skewness(Aleacion2), "\n",
    "Coeficiente de Curtosis Aleacion 2:", kurtosis(Aleacion2))
```

Las muestras no parecen tener una forma id칠ntica por lo que no podemos hablar de medianas. Por esta raz칩n las Hip칩tesis quedar치n de la siguiente manera:

HIPOTESIS
  * H0: Las dos poblaciones son id칠nticas
  * Ha: Las dos poblaciones no son id칠nticas

Nuestro nivel de significancia (alfa) ser치 de 0.05

CALCULOS
```{r, echo=TRUE}
rangos <- rank(x = c(Aleacion1,Aleacion2), ties.method = "average")
rangos_A1 <- rangos[1:8]
rangos_A2 <- rangos[9:18]
W <- sum(rangos_A1)
```

W se puede aproximar a una distribucion normal porque ambas muestras son mayor a 7
```{r, echo=TRUE}
media_W <- (1/2) * (n1*(n1+n2+1))
sd_W <- sqrt((1/12) * (n1*n2*(n1+n2+1)))

valor_p <- pnorm(q = W-0.5, mean = media_W, sd = sd_W, lower.tail = F)*2
cat("valor-p:", valor_p)
```
***Con una significancia de 0.05, podemos afirmar que las muestras provienen de distintas poblaciones, es decir, las poblaciones no son identicas.***

## Problema 2
Un profesor de psicolog칤a tiene 2 clases, se toma una muestra aleatoria de la clase de la
ma침ana de 9 estudiantes y otra en la tarde de 12 estudiantes. En un examen com칰n a
todos ellos, las notas fueron las que se recoge en la tabla de abajo. 쯉e puede concluir
al nivel de significancia de 0.05 que la clase de la ma침ana es peor que la clase de la
tarde? 쯈u칠 puede concluir con el nivel de significancia dado?
```{r, echo=TRUE}
Clase_matinal <- c(73, 87, 79, 75, 82, 66, 95, 75, 70)
n1 <- length(Clase_matinal)
Clase_vesp <- c(86, 81, 84, 88, 90, 85, 84, 92, 83, 91, 53, 84)
n2 <- length(Clase_vesp)
```
Debido a que las muestras son independientes y de diferente tama침o, se usar치 una prueba de Mann Whitney Wilcoxon.

Comprobando supuestos
```{r, echo=TRUE}
hist(Clase_matinal)
hist(Clase_vesp)
qqnorm(Clase_matinal)
qqnorm(Clase_vesp)

cat("Coeficiente de asimetria Clase matinal:", skewness(Clase_matinal), "\n",
    "Coeficiente de Curtosis Clase matinal:", kurtosis(Clase_matinal))
cat("Coeficiente de asimetria Clase vespetina:", skewness(Clase_vesp), "\n",
    "Coeficiente de Curtosis Clase vespertina:", kurtosis(Clase_vesp))
```

Las muestras no parecen tener una forma id칠ntica por lo que no podemos hablar de medianas. Por esta raz칩n las Hip칩tesis quedar치n de la siguiente manera:

HIPOTESIS:
  * H0: La clase matinal es igual o mejor que la clase vespertina.
  * Ha: La clase matinal es peor que la clase vespertina.

Nuestro nivel de significancia (alfa) ser치 de 0.05

CALCULOS
```{r, echo=TRUE}
rangos <- rank(c(Clase_matinal,Clase_vesp), ties.method = "average")
rangos_CM <- rangos[1:9]
rangos_CV <- rangos[10:21]
W <- sum(rangos_CM)

# W se puede aproximar a una distribucion normal porque ambas muestras son mayor a 7
mean_W <- (1/2) * (n1*(n1+n2+1))
sd_W <- sqrt((1/12) * (n1*n2*(n1+n2+1)))

valor_p <- pnorm(q = W, mean = mean_W, sd = sd_W)
cat("valor-p:", valor_p)
```
***Con una significancia de 0.05 se puede afirmar que la clase matinal es peor que la vespertina.***

## Problema 4
Una empresa quiere comprar una de las 5 m치quinas distintas A, B, C, D, E. En un
experimento dise침ado para saber si hay diferencia en la eficiencia de tales m치quinas, 5
operarios expertos trabajando cada uno con las m치quinas un mismo tiempo en cada
una. Los resultados se recogen en la tabla de abajo, en n칰mero de unidades producidas.
Contrastar la hip칩tesis de que no hay diferencia significativa entre ellas a nivel de
significancia a) 0.05 y b) 0.1. Sup칩ngase que las poblaciones tienen la misma forma
```{r, echo=TRUE}
A <- c(68,72,77,42,53)
B <- c(72,53,63,53,48)
C <- c(60,82,64,75,72)
D <- c(48,61,57,64,50)
E <- c(64,65,70,68,53)
```

Se utilizara una prueba de Kruskal Wallis, pues las muestras son mas de dos e independientes.

HIPOTESIS:
  * H0: Todas las maquinas son iguales
  * Ha: Por lo menos una maquina es distinta al resto.

Significancia: 
  * a) 0.05
  * b) 0.01

CALCULOS
```{r, echo=TRUE}
n1 <- length(A)
n2 <- length(B)
n3 <- length(C)
n4 <- length(D)
n5 <- length(E)
rangos <- rank(x = c(A,B,C,D,E), ties.method = "average")
rangosA <- rangos[1:5]; SumaRangosA <- sum(rangosA)
rangosB <- rangos[6:10]; SumaRangosB <- sum(rangosB)
rangosC <- rangos[11:15]; SumaRangosC <- sum(rangosC)
rangosD <- rangos[16:20]; SumaRangosD <- sum(rangosD)
rangosE <- rangos[21:25]; SumaRangosE <- sum(rangosE)
Nt <- n1+n2+n3+n4+n5

H <- (12/(Nt*(Nt+1)))*((SumaRangosA^2+SumaRangosB^2+SumaRangosC^2+SumaRangosD^2+SumaRangosE^2)/n1)-(3*(Nt+1))

valor_p <- pchisq(q = H, df = 4, lower.tail = F)
valor_p
```
***Con una significancia de 0.05 (a) y 0.01 (b), no se tiene suficiente evidencia para afirmar que existe una diferencia significativa entre las maquinas.***

## Problema 5
Se toman al azar 3 muestras de una poblaci칩n. Al ordenar los datos de acuerdo con el
rango se obtiene la tabla de abajo. Determine si hay diferencia entre las muestras al
nivel de significancia a) 0.05 y b) 0.01.
```{r, echo=TRUE}
RangosM1 <- c(7,4,6,10,13,16)
RangosM2 <- c(11,9,12,14,15)
RangosM3 <- c(5,1,3,8,2,17)
n1 <- length(RangosM1); n2 <- length(RangosM2)
n3 <- length(RangosM3)
```

Se utilizara una prueba de Kruskal Wallis, pues se tienen los rangos de 3 muestras independientes.

HIPOTESIS:
  * H0: Todas las poblaciones son iduales
  * Ha: Por lo menos una poblacion es diferente.

Significancia: 
  * a) 0.05
  * b) 0.01

```{r, echo=TRUE}
SumaRangosM1 <- sum(RangosM1)
SumaRangosM2 <- sum(RangosM2)
SumaRangosM3 <- sum(RangosM3)
Nt <- n1+n2+n3
H <- (12/(Nt*(Nt+1)))*(SumaRangosM1^2/n1 + SumaRangosM2^2/n2 + SumaRangosM3^2/n3)-(3*(Nt+1))
pvalue <- pchisq(q = H, df = 2, lower.tail = F)
pvalue
```
***Con una significancia de 0.05 (a) y 0.01 (b), no se tiene suficiente evidencia para afirmar que existe una diferencia en por lo menos una de las poblaciones.***

## Problema 6
Como nuevo gerente de las cuentas de Pox Skin Ointment, debe compara el tiempo que
les toma a los 3 clientes pagar los env칤os de No-Flaw-Face Cream, un nuevo producto
ofrecido por Pox. Se selecciona aleatoriamente varias compras de cada cliente, junto
con el n칰mero de d칤as que cada uno se tom칩 en liquidar su cuenta. Los resultados est치n
en la tabla de abajo. Determine si hay diferencia en los tiempos que toma a los 3 clientes
cancelar sus cuentas con Pox (洧띺=0.05). Sup칩ngase las poblaciones tienen la misma
forma.
```{r, echo=TRUE}
Cliente1 <- c(28,19,13,28,29,22,21)
Cliente2 <- c(26,20,11,14,22,21)
Cliente3 <- c(37,28,26,35,31)
n1 <- length(Cliente1); n2 <- length(Cliente2)
n3 <- length(Cliente3)
```
Se utilizara una prueba de Kruskal Wallis pues las muestras son indepenientes.

HIPOTESIS:
  * H0: El tiempo de los 3 clientes es el mismo
  * Ha: Por lo menos un cliente tiene tiempo distinto

Significancia 0.05

CALCULOS
```{r, echo=TRUE}
rangos <- rank(x = c(Cliente1,Cliente2,Cliente3))
rangosCliente1 <- rangos[1:7]; SumaRangosCliente1 <- sum(rangosCliente1)
rangosCliente2 <- rangos[8:13]; SumaRangosCliente2 <- sum(rangosCliente2)
rangosCliente3 <- rangos[14:18]; SumaRangosCliente3 <- sum(rangosCliente3)
Nt <- n1+n2+n3

H <- (12/(Nt*(Nt+1)))*(SumaRangosCliente1^2/n1 + SumaRangosCliente2^2/n2 + SumaRangosCliente3^2/n3)-(3*(Nt+1))
pvalue <- pchisq(q = H, df = 2, lower.tail = F)
pvalue
```

***Con una significancia de 0.05, podemos concluir que existe una diferencia significativa en el tiempo de por lo menos uno de los clientes.***

## Problema 7
En la tabla de abajo, se muestra c칩mo fueron calificados 10 estudiantes de un curso de
Biolog칤a, seg칰n rango, ordenados por letra alfab칠tica, en un laboratorio y en teor칤a.
Hallar el coeficiente de correlaci칩n de rango y determine si existe relaci칩n entre las
calificaciones del laboratorio y de la teor칤a en el curso de Biolog칤a (洧띺=0.05).
```{r, echo=TRUE}
Laboratorio <- c(8,3,9,2,7,10,4,6,1,5)
Teoria <- c(9,5,10,1,8,7,3,4,2,6)
```
Se hara una prueba de correlacion de rangos para verificar si existe una relacion entre las calificaciones del laboratorio con la teoria.

Parametro de interes: Rho s (Coeficiente de correlacion pob.)

HIPOTESIS
  * H0: Rho == 0
  * Ha: Rho != 0

Significancia: 0.05

CALCULOS
```{r, echo=TRUE}
Rs_num <-  sum((Laboratorio-mean(Laboratorio))*(Teoria-mean(Teoria)))
Rs_denom <- sqrt(sum((Laboratorio-mean(Laboratorio))^2)*sum((Teoria-mean(Teoria))^2))
Rs <- Rs_num/Rs_denom
SD_Rs <- sqrt(1/9)

pvalue <- 2*pnorm(q = Rs, mean = 0, sd = SD_Rs, lower.tail = F)
pvalue
```

***Con una significancia de 0.05, podemos afirmar que si hay una correlacion entre calificaciones de Laboratorio con Teoria.***

## Problema 8
En la tabla aparecen las alturas de una muestra de 12 padres y sus hijos mayores. Hallar
el coeficiente de correlaci칩n de rangos y determinar si existe relaci칩n ente las alturas de
padre e hijo mayor (洧띺=0.05).
```{r, echo=TRUE}
Padre <- c(65,63,67,64,68,62,70,66,68,67,69,71)
Hijo <- c(68,66,68,65,69,66,68,65,71,67,68,70)
rangosPadre <- rank(Padre)
rangosHijo <- rank(Hijo)
```

Se hara una prueba de correlacion de rangos para comprobar si hay relacion de estatura entre padre e hijo.

Parametro de interes: Rho s (Coef. de correlacion Pob.)

HIPOTESIS:
  * H0: Rho == 0
  * Ha: Rho != 0

Significancia: 0.05

CALCULOS
```{r, echo=TRUE}
Rs_num <-  sum((rangosPadre-mean(rangosPadre))*(rangosHijo-mean(rangosHijo)))
Rs_denom <- sqrt(sum((rangosPadre-mean(rangosPadre))^2)*sum((rangosHijo-mean(rangosHijo))^2))
Rs <- Rs_num/Rs_denom
SD_Rs <- sqrt(1/11)

pvalue <- 2*pnorm(q = Rs, mean = 0, sd = SD_Rs, lower.tail = F)
pvalue
```

***Con una significancia de 0.05, podemos afirmar que existe una relacion entre las estaturas de los padres con la de los hijos mayores.***




















